臺灣桃園地方法院民事裁定　　　　　　　94年度聲字第1080號
聲　請　人　新竹國際商業銀行股份有限公司
法定代理人　詹宣勇
相　對　人　甲○○
　　　　　　　　　　　　4衖5.
上列當事人間聲請返還擔保金事件，本院裁定如下：
    主    文
聲請駁回。
聲請費用由聲請人負擔。
    理    由
一、聲請意旨略以：聲請人前依本院89年度全木字第2052號民事
    裁定，為擔保對相對人財產之假扣押，曾向本院提存面額共
    新台幣（下同）400,000 元之台北市政府建設公債90年度第
    2 期債票為擔保金，並實施假扣押相對人之財產在案。惟聲
    請人已聲請本院撤銷系爭假扣押裁定確定及撤回本案，並聲
    請本院通知相對人應於20日內對系爭擔保金行使權利，然相
    對人逾期仍未行使權利，依法其應供擔保之原因已消滅，為
    此依民事訴訟法第104 條規定，聲請准予返還前開擔保金等
    語。
二、按返還擔保金，依民事訴訟法第104 條第1 項之規定，須符
    合應供擔保之原因消滅、供擔保人證明受擔保利益人同意返
    還，或訴訟終結後，供擔保人證明已定20日以上之期間，催
    告受擔保利益人行使權利而未行使之要件，法院始得依供擔
    保人之聲請以裁定命返還其提存物或保證書。又所謂「應供
    擔保之原因消滅」係指受擔保利益人無損害發生或假執行之
    債權人本案全部勝訴確定或已賠償受擔保利益人之損害而言
    。所謂「訴訟終結」，在因假扣押或假處分所供擔保之情形
    ，因該擔保係為保障受擔保利益人因不當假扣押或假處分所
    受損害而設，倘執行法院已依假扣押或假處分裁定實施假扣
    押或假處分之執行，則在供擔保人撤回假扣押或假處分之執
    行前，受擔保利益人所受損害仍可能繼續發生，損害額既未
    確定，自無強令其行使權利之理。故在假扣押或假處分所供
    之擔保，供擔保人依民事訴訟法第106 條準用同法第104 條
    第1 項第3 款規定，聲請以裁定命返還其擔保金之場合，必
    供擔保人已撤回假扣押或假處分之執行，始得謂與該款所定
    之「訴訟終結」相當，而得依該條款行使定期催告之權利。
    因此條文所謂「訴訟終結」雖宜從廣義解釋，包括本案訴訟
    終結或執行程序終結在內，惟仍須債權人撤回假扣押或假處
    分執行之聲請，並定20日之期間催告受擔保利益人行使權利
    而未行使者，始符合供擔保人聲請返還擔保金之要件。
三、經查聲請人為擔保對相對人財產假扣押之執行，曾依本院89
    年度全木字第2052號民事裁定，向本院以89年度存字第1262
    號案提存面額共400,000 元之中央政府建設公債為擔保金，
    並以本院89年度執全字第1094號假扣押強制執行事件，對相
    對人之財產實施假扣押後，再經聲請人聲請本院以91年度聲
    字第876 號民事裁定准許變換上開提存物，而向本院以92年
    度存字第63號提存事件提存面額共400,000 元之台北市政府
    建設公債90年度第2 期債票為擔保金在案。嗣聲請人聲請本
    院以93年度全聲字第219 號裁定撤銷前開假扣押裁定確定，
    並聲請本院通知相對人就其因系爭假扣押之執行所受之損害
    應於20日內行使權利，該通知之意思表示已於民國93年9 月
    14日合法送達相對人，惟相對人迄未就系爭擔保金對聲請人
    聲請發支付命令或調解或提起訴訟之事實，固據聲請人提出
    本院92年度存字第63號提存書、89年度全木字第2052號、93
    年度全聲字第219 號民事裁定、裁定確定證明書、民事庭函
    各1 件為證，且經本院依職權調取本院前開民事卷核閱無誤
    ，並查明相對人迄未對聲請人行使權利屬實，雖堪信聲請人
    此部分之主張為真實。惟聲請人既未提出其對相對人之本案
    訴訟已獲得勝訴確定之證明，自難認相對人確無損害發生，
    是聲請人顯無應供擔保之原因消滅之情形。又聲請人雖已撤
    回系爭假扣押裁定，惟聲請人迄未撤回本院89年度執全字第
    1094號假扣押之強制執行乙節，亦經本院依職權查對前開假
    扣押卷宗無誤，顯見聲請人所為該假扣押保全執行仍繼續存
    在並未終結，然聲請人卻早於前開保全之執行程序尚未終結
    前即聲請本院通知相對人行使權利，則在聲請人撤回該假扣
    押之執行前，受擔保利益之相對人所受損害仍可能繼續發生
    ，損害額即未確定，自無強令相對人行使權利之理。從而參
    照前段說明，聲請人催告相對人行使權利仍不符合「於訴訟
    終結後定20日以上之期間催告相對人行使權利，而相對人未
    為行使」之要件。是本件依聲請人所陳述之情形，尚難謂其
    應供擔保之原因消滅，且不符合訴訟終結後已定20日以上之
    期間催告相對人行使權利，而相對人未為行使，或相對人同
    意返還之要件，聲請人聲請返還擔保金，自不能准許。
四、依民事訴訟法第98條，第78條，裁定如主文。
中　　華　　民　　國　　94　　年　　8 　　月　　24　　日
                  民事第三庭    法　官　林雯娟
上列正本證明與原本無異
如不服本裁定應於送達後10日內向本院提出抗告狀，並應繳納抗
告裁判費新台幣1,000 元。
中　　華　　民　　國　　94　　年　　8 　　月　　24　　日
                                書記官　簡維萍
